臺灣高雄地方法院民事判決　　　　　　　　　　　　九十三年度訴字第二二八九號
　　原　　　告　紀氏源豐企業股份有限公司
　　法定代理人　丙○○
　　訴訟代理人　乙○○
　　　　　　　　甲○○
　　被　　　告　丁○○
當事人間給付貨款事件，本院民國九十三年十二月三十一日言詞辯論終結，判決如下
：
    主    文
被告應給付原告新台幣伍拾肆萬伍仟伍佰元，及自民國九十三年十二月十五日起到清
償日止，按年息百分之五計算之利息。
訴訟費用由被告負擔。
本判決第一項於原告以新臺幣壹拾玖萬元為被告供擔保後，得假執行。
    事實及理由
壹、本件被告經合法通知，未於言詞辯論期日到場，核無民事訴訟法第三百九十六條
    各款所列情形，爰依原告聲請，由其一造辯論而為判決。
貳、原告方面：被告向原告公司訂購白米，原本約定以月結方式付款，然自民國九十
　　二年二月一日起到同年三月二十五日止，原告已交付總值新台幣（下同）七十七
　　萬八千八百九十元之白米，被告卻未如期給付貨款。經兩造結算後，被告仍欠原
　  告貨款五十四萬五千五百元：被告雖曾開立如附表一所示之十二紙支票用以清償
    ，但到期均未兌現。為此，爰依買賣契約關係，請求被告給付原告五十四萬五千
    五百元及自起訴狀繕本送達之翌日起到清償日止，按年息百分之五計算之利息。
參、被告方面：未於言詞辯論期日到場，亦未提出準備書狀作何聲明或陳述。
肆、得心證之理由：
一、按民法第三百四十五條第一項、第二項規定：「稱買賣者，謂當事人約定一方移
    轉財產權於他方，他方支付價金之契約。」、「當事人就標的物及其價金互相同
    意時，買賣契約即為成立。」。又買受人對於出賣人，有交付約定價金及受領標
    的物之義務，民法第三百六十七條定有明文。其次，民法第二百二十九條第一項
　　規定：「給付有確定期限者，債務人自期限屆滿時起，負遲延責任。」，同條第
　  二項規定：「給付無確定期限者，債務人於債權人得請求之時起，經其催告而未
    為給付，自受催告時起，負遲延責任。其經債權人起訴，而送達訴狀或依督促程
    序送達支付命令，或為其他相類之行為者，與催告有同一效力。」。再則，民法
    第二百三十三條第一項規定：「遲延之債務，以支付金錢為標的者，債權人得請
    求依法定利率計算之遲延利息。但約定利率較高者，仍從其約定利率。」，是以
    買受人負遲延責任時，應給付遲延利息，而其法定利率，依民法第二百零三條規
    定，應為週年利率百分之五。
二、被告經合法通知並未到院，然查，就原告曾運交總額七十七萬八千八百九十元之
    白米，而被告丁○○雖曾開立如附件一所示之支票，用以支付積欠之貨款五十四
    萬五千五百元，但各該支票屆期均未兌現等情，有原告提出之支票影本（含退票
    理由單）、出貨明細表、送貨單為證，並經證人甲○○證述在卷，堪信為真實。
    又如附件一所示支票均已到期，故應認系爭貨款有確定之給付期限，且已遲延給
    付。
三、其次，就系爭買賣契約之買受人究為何人一事。經查本件白米買賣契約，並未訂
    立正式的契約書面，固經證人甲○○證述在卷。但參酌用以支付買賣價金之支票
    ，均係丁○○個人名義的支票。暨證人甲○○所證稱：「（圓山是否是公司？）
    我不知道。（到底是圓山跟你們訂貨，或是丁○○向你們訂貨？）我們是跟丁○
    ○接觸。（丁○○是說他自己訂或是代理圓山向你們訂？圓山是合夥組織或是代
    訂公司？）我不知道圓山是否是合夥，但我回去找看看有無資料。（丁○○何時
    開始與你們接觸？）九十二年一月左右開始向我們訂貨。（他是否跟你講說他個
    人向你們訂？）是丁○○與我們洽談，九十二年一月間，是我們直接去拜訪丁○
    ○。（如何找到客戶丁○○？）一開始我是在鳳山青年路看到一家圓山自助餐，
    然後主動進去拜訪，我問他們說負責採購的人是誰，他們就跟我說是丁○○，當
    時丁○○有在場，我就碰到丁○○。（當天或之後是否有問丁○○說圓山是否是
    公司？）沒有。（談論內容？）我問他這裡是否是你在負責，他就說是，並且他
    說找他請款。（是否有明確談到是丁○○或是公司訂貨？）丁○○說他跟我們訂
    貨，配送到各個分店。（付款方式？）是用月結的方式開支票。（除了系爭支票
    外，有無收過其他的支票？）從一開始付款都是用丁○○的支票。（有無開發票
    或收據？發票或支票的買受人是寫何人？）無。我們收到他的錢，只是在他的帳
    本上簽名，只寫「上品米」，他們的帳本其實是支票簽收簿，並沒有寫個人或公
    司的名字，有時簽在支票存根上，有時簽在簿子上。（所以你們與榮彪洽談中，
    雙方都沒有提過丁○○是否代理或代表其他公司或是組織跟你們訂貨？）都沒有
    提過。」等語，可知訂約過程中客觀上兩造並未明示「丁○○係代理他人或其他
    公司向原告訂購白米」，主觀上亦無此種共識及認知。因此應認系爭買賣契約之
    當事人為原告與丁○○。從而，被告向原告購買白米迄今仍積欠五十四萬五千五
    百元未支付，原告依買賣契約請求被告給付原告如主文所示之金額，為有理由，
    應予准許。原告陳明願供擔保請為宣告假執行，經核與規定相符，爰酌定相當之
    擔保金額予以宣告。
四、結論：原告之訴為有理由，依民事訴訟法第三百八十五條第一項前段、第七十八
    條、第三百九十條第二項，判決如主文。
中　　　華　　　民　　　國　　九十四　　年　　　一　　　月　　 十四 　　日
                              臺灣高雄地方法院民事第二庭
                                          法     官  洪碩垣
正本係照原本作成。
如不服本判決，應於送達後廿日內，向本院提出上訴狀並表明上訴理由，如於本判決
送達前提起上訴者，應於判決送達後十日內補提上訴理由書（須附繕本）。
中　　　華　　　民　　　國　　九十四　　年　　　一　　　月　　 十八 　　日
                                          法院書記官 光聰
┌─────────────────────────────────┐
│附件一                                                            │
├─────────────────────────────────┤
│ＢＨＨ0000000（到期日：九二年七月十四日；面額四萬元）      │
│ＢＨＨ0000000（到期日：九二年七月二三日；面額四萬元）      │
│ＢＨＨ0000000（到期日：九二年七月三十日；面額四萬元）      │
│ＢＨＨ0000000（到期日：九二年八月十三日；面額五萬元）      │
│ＢＨＨ0000000（到期日：九二年八月二三日；面額四萬元）      │
│ＢＨＨ0000000（到期日：九二年八月三一日；面額四萬元）      │
│ＢＨＨ0000000（到期日：九二年九月二一日；面額四萬元）      │
│ＢＨＨ0000000（到期日：九二年九月二八日；面額四萬元）      │
│ＢＨＨ0000000（到期日：九二年九月一三日；面額五萬元）      │
│ＢＨＨ0000000（到期日：九二年六月二一日；面額五萬元）      │
│ＢＨＨ0000000（到期日：九二年六月二五日；面額四萬元）      │
│ＢＨＨ0000000（到期日：九二年七月七日；面額七萬五千五百元）│
├─────────────────────────────────┤
│右十二紙支票之發票人均為丁○○，付款銀行均為高雄銀行鳳山分行。    │
└─────────────────────────────────┘
